臺灣苗栗地方法院刑事裁定
111年度聲字第835號
聲明異議人
即  受刑人  邱雅玲


上列聲明異議人即受刑人因詐欺案件，不服臺灣苗栗地方檢察署
檢察官之指揮執行（111年度執字第2265號），聲明異議，本院
裁定如下： 
    主  文
聲明異議駁回。
    理  由
一、聲明異議意旨略以：
　㈠聲明異議人即受刑人邱雅玲（下稱受刑人），為對臺灣苗栗
    地方檢察署（下稱苗栗地檢署）111年度執字第2265號檢察
    官執行指揮不服，爰依刑事訴訟法第484條之規定，具狀向
    本院聲明異議。
　㈡理由如下：我想聲請易科罰金，家中很多小朋友要照顧，我
    大女兒還在坐月子，2個孫女，1個1歲多，1個這個月19日出
    生，需要我照顧，2個兒子還在讀書，平時都需要我照顧，
    全家只有我老公1個工作，要扶養全家人，本身中低收入，
    請求檢察官給我一個機會，我要照顧很多小孩，希望檢察官
    給我1次機會，小孩沒人照顧，女兒還在坐月子，我要顧小
    孩，請諒解。我今天不是故意犯罪，我這次也是自己去報警
    的，我真的也是無奈，我如果知道會被騙，也不會去犯罪，
    而那麼多小孩要照顧，我也不會今天犯罪，因為從頭到尾我
    也被騙，今天也不會自己去報警等語。
二、查本案受刑人向苗栗地檢署聲請易科罰金，業經苗栗地檢署
    以民國111年9月19日苗檢松庚111執2265字第1119022866號
    函回覆略以：本案經審酌臺端前於107年間涉犯幫助詐欺案
    件，經判處有期徒刑4月易服社會勞動執行完畢，詎仍不知
    悔改，復於110年4月7日犯詐欺取財案件並擔任車手，而再
    犯本件相同性質之罪，可見臺端並未心生警惕，顯見漠視法
    律之規範，為落實刑罰之教化作用以收矯正之效，希望使臺
    端能因為本件有期徒刑之執行經驗而知所警惕，促使不再犯
    ，確有令入監執行之必要，故認如不予發監執行所宣告之刑
    ，顯難以收矯正之效，且難以維持法秩序，爰依刑法第41條
    第1項但書規定，本件不准易科罰金等語。
三、「受刑人或其法定代理人或配偶以檢察官執行之指揮為不當
    者，得向諭知該裁判之法院聲明異議」，又「法院應就疑義
    或異議之聲明裁定之」，刑事訴訟法第484條、第486條分別
    定有明文。另「執行裁判由為裁判法院之檢察官指揮之」，
    「犯最重本刑為5年以下有期徒刑以下之刑之罪，而受6月以
    下有期徒刑或拘役之宣告者，得以新臺幣1000元、2000元或
    3000元折算一日，易科罰金。但確因不執行所宣告之刑，難
    收矯正之效或難以維持法秩序者，不在此限」，刑事訴訟法
    第457條第1項前段、刑法第41條第1項分別定有明文。故有
    期徒刑或拘役得易科罰金之案件，法院所諭知者，僅係易科
    罰金時之折算標準而已，至於是否准予易科罰金，仍賦予執
    行檢察官視個案具體情形，依前開法律規定而為裁量，亦即
    執行檢察官得考量受刑人之一切主、客觀條件，審酌其如不
    接受有期徒刑或拘役之執行，是否難達科刑之目的、收矯正
    之成效或維持法秩序等，以作為其裁量是否准予易科罰金之
    憑據，非謂受刑人受6個月以下有期徒刑或拘役之宣告時，
    執行檢察官即必然應准予易科罰金。且上開法條所稱「難收
    矯正之效」及「難以維持法秩序」，均屬不確定法律概念，
    此乃立法者賦予執行者能依具體個案，考量犯罪所造成法秩
    序等公益之危害大小、施以自由刑，避免受刑人再犯之效果
    高低等因素，據以審酌得否准予易科罰金，亦即執行者所為
    關於自由刑一般預防（維持法秩序）與特別預防（有效矯治
    受刑人使其回歸社會）目的之衡平裁量，非謂僅因受刑人個
    人家庭、生活處遇值得同情即應予以准許；且法律賦予執行
    檢察官此項裁量權，僅在發生違法裁量或有裁量瑕疵時，法
    院始有介入審查之必要，如執行檢察官於執行處分時，已具
    體說明不准易科罰金之理由，且未有逾越法律授權、專斷等
    濫用權力之情事，自不得遽謂執行檢察官之執行指揮為不當
    （最高法院100年度台抗字第646號、101年度台抗字第363號
    裁定意旨參照）。
四、本院查：
  ㈠受刑人於110年4月7日因共同犯詐欺取財罪，經本院於111年6
    月14日以110年度金訴字第141號判決判處應執行有期徒刑6
    月，併科罰金新臺幣3萬元，有期徒刑如易科罰金，罰金如
    易服勞役，均以新臺幣1000元折算1日，於111年8月1日確定
    等情，有上開判決書、臺灣高等法院被告前案紀錄表在卷可
    稽。嗣經苗栗地檢署檢察官通知受刑人到案執行，由受刑人
    於訊問程序中，檢附苗栗縣苗栗市中低收入戶證明書就上開
    徒刑向檢察官聲請易科罰金後，檢察官以前開執行命令否准
    易科罰金等節，經本院調閱苗栗地檢署111年度執字第2265
    號卷宗核閱屬實。從而，受刑人本件認檢察官所為之執行指
    揮為不當而聲明異議，於程序上應屬合法，合先敘明。
　㈡受刑人前於107年間因提供金融帳戶提款卡及密碼予他人使用
    ，而幫助犯詐欺取財罪，經本院於108年4月22日以107年度
    易字第797號判決判處有期徒刑4月確定，嗣於109年4月14日
    易服社會勞動改易科罰金執行完畢，有臺灣高等法院被告前
    案紀錄表在卷可按。
　㈢從上可知，受刑人犯詐欺類型之相關案件，本案是第2次，本
    院審酌受刑人於本案之前，曾因辦理貸款而提供金融帳戶給
    詐騙犯罪者使用，而有幫助犯詐欺取財罪之前案紀錄，且其
    前次犯行經易服社會勞動改易科罰金執行完畢，理當知所警
    惕，不再犯詐欺案件為是，於本案仍以貸款為由提供金融帳
    戶給詐騙犯罪者，顯見未因前案獲得警惕，本案更輕率聽從
    指令，提領被害人匯入款項交予不詳人士，顯見其漠視法令
    程度嚴重，對社會法秩序之危害重大，其對刑罰之反饋效果
    極為薄弱，確已合於刑法第41條第1項但書所定，不執行所
    宣告之刑，難收矯正之效且難以維持法秩序之要件。執行檢
    察官於指揮執行之程序，以前開事實為據，依其專業判斷，
    本諸職權不准受刑人易科罰金，核與刑法第41條第1項之規
    定無違，檢察官既已具體審酌受刑人前案紀錄、犯罪情狀等
    主、客觀條件，認如不使入監執行難以收矯治之效，乃本其
    法律所賦與指揮刑罰執行職權之行使，對具體個案所為之判
    斷，難謂有何逾越法律授權、專斷等濫用權力之情事。
　㈣至受刑人雖執前詞聲明異議，然其所指，均與刑法第41條第1
    項但書所規定應考量受刑人是否有「易科罰金，難收矯正之
    效或難以維持法秩序者」等情無涉。換言之，該情並非檢察
    官審酌得否易科罰金所必然應考量之因素。且犯罪人之處罰
    ，其法律制裁效果之審酌衡量應優先於受刑人個人家庭因素
    之考量，故受刑人有無「因家庭之關係，執行顯有困難」之
    情形，本不影響執行檢察官上開指揮執行之認定。受刑人若
    真顧念及此，理應於前案受罰後，記取教訓，謹慎行事，當
    不致再犯。受刑人執此爭辯，尚屬無據。
五、綜上所述，本院認檢察官執行之指揮並無違法或不當，受刑
    人聲明異議為無理由，應予駁回。
六、據上論斷，依刑事訴訟法第486條，裁定如主文。
中　　華　　民　　國　　111 　年　　10　　月　　21　　日
                  刑事第二庭  法　官  　陳雅菡
以上正本證明與原本無異。
如不服本裁定，應於裁定送達後5日內向本院提出抗告狀。
                               書記官    張佑慈
中　　華　　民　　國　　111 　年　　10　　月　　21　　日